臺灣屏東地方法院刑事判決　　　　　　　 94年度易字第559號
公　訴　人　臺灣屏東地方法院檢察署檢察官
被　　　告　丁○○
上列被告因詐欺案件，經檢察官聲請簡易判決處刑（臺灣高雄地
方法院檢察署94年度偵字第759 號）及移送併辦（臺灣屏東地方
法院檢察署94年度偵字第4837號），經聲請改依協商程序而為判
決，本院判決如下：
    主  文
丁○○連續幫助連續意圖為自己不法之所有，以詐術使人將本人
之物交付，處有期徒刑陸月，如易科罰金，以參佰元折算壹日。
    事實及理由
一、犯罪事實：丁○○明知提供金融帳戶存摺、提款卡、提款密
    碼等物與不認識他人使用，有可能遭不法利用，以利他人遂
    行財產犯罪（包括詐欺取財）之目的，竟以縱使有人持其金
    融帳戶作為詐欺取財之犯罪工具，亦不違背其本意之概括幫
    助犯意，於民國92年間起至93年間見報紙分類廣告，乃依廣
    告之指示陸續申辦約多家銀行帳戶及金融卡，並以新臺幣（
    下同）1000元至3000元不等之代價賣與顧傑（業經本院以94
    年度訴字第605 號判決確定），其中先後於(1)93年9 月29日
    至臺灣銀行屏中分行開立帳號為000000000000000 號之帳戶
    並取得金融卡後，又以3000元代價賣與顧傑，供不詳之詐騙
    集團掩飾渠等因詐欺取財等重大犯罪所得財物之用。而該集
    團於取得前揭帳戶及金融卡後，由其中1 名成員真實姓名年
    籍不詳自稱地下錢莊「勇哥」之男子，則於93年10月13日上
    午9 時50分許，向乙○○謊稱其女兒因幫朋友背書20萬元，
    須匯款至陳禮源（經檢察官另案通緝）所有帳號為00000000
    000000000 之帳戶或至丁○○所有上開帳戶內，否則將對其
    女不利，使乙○○陷於錯誤，乃於同日上午10時47分許匯款
    10萬元至陳禮源所有上開帳戶內，嗣經乙○○發覺受騙經報
    警處理始查獲上情。(2)93年9 月24日、27日，分別至富邦商
    業銀行屏東分行、國泰世華商業銀行屏東分行申請帳號0000
    00000000、000000000000號之存褶及提款卡後，即以新台幣
    （下同）3000元之代價賣與顧傑，顧傑亦基於幫助詐欺之犯
    意，旋將丁○○上揭存褶及提款卡以5000元之代價賣與詐騙
    集團中綽號「明君」之男子，並允許詐騙集團成員使用該帳
    戶及提款卡。嗣該集團成員取得上開帳戶後，遂基於意圖為
    自己不法所有之概括犯意：先於同年9 月30日上午某時許
    ，撥打電話給甲○○，佯稱其子丁立民被他們綁架，要甲○○匯15萬元始肯放人，致甲○○信以為真而陷於錯誤，旋依
    其指示先匯出十萬元至前揭丁○○之國泰世華商業銀行帳戶
    內，嗣甲○○確認其子平安無事後，始知受騙。再於同年
　  年10月11日21時30分許，撥打電話給丙○○，佯稱其弟張式
    為被他們綁架，致丙○○信以為真而陷於錯誤，旋依其指示
    匯出5000元至前揭丁○○之富邦商業銀行帳戶內，嗣丙○○
    於同日22時10分許，確認其弟平安無事後，始知受騙。案經
    高雄縣政府警察局刑警隊移送臺灣高雄地方法院檢察官聲請
    簡易判決處刑，經臺灣高雄地方法院判決管轄錯誤移送本院
    審理及屏東縣警察局屏東分局報請臺灣屏東地方法院檢察署
    檢察官移送併辦。
二、證據：
    (1)被告於本院訊問中之自白。
    (2)證人即被害人乙○○、甲○○、丙○○之證詞。
    (3)卷附之郵政國內匯款執據、臺灣銀行綜合存款印鑑卡各1
      紙；國泰世華商業銀行、富邦商業銀行客戶基本資料查詢
      表、交易明細查詢表各2 紙及上海商業儲蓄銀行自動櫃員
      機交易明細表2 紙附卷可稽。
三、按刑法上之幫助犯，係對於犯罪與正犯有共同之認識，而以
    幫助之意思，對於正犯資以助力，而未參與實施犯罪之行為
    者而言（最高法院75年度台上字第1509號、88年度台上字第
    1270號判決意旨參照）；是以，如未參與實施犯罪構成要件
    之行為，且係出於幫助之意思提供助力，即屬幫助犯，而非
    共同正犯。又連續幫助與幫助連續為不同之犯罪態樣，如基
    於概括犯意，多次幫助他人犯罪，為連續幫助，該幫助者有
    多次犯罪行為；如以一幫助行為，幫助他人連續犯罪，則為
    幫助連續，就幫助犯而言，僅有一次犯罪行為（最高法院87
    年度台上字第3865號判決參照）。本件被告提供上開金融機
    構帳戶與顧傑，顧傑再轉賣詐騙集團，作為實施詐欺取財之
    犯罪工具，其單純提供帳戶供人使用之行為，並不等同於向
    被害人施以欺罔之詐術行為，且亦無證據證明被告有參與詐
    欺取財犯行之構成要件行為，是被告提供帳戶供人使用之行
    為，對於各該不詳姓名年籍之人遂行詐欺取財犯行，資以助
    力，揆諸上開判決意旨，核被告丁○○所為，係犯刑法第30
    條第1 項、第339 條第1 項詐欺取財罪之幫助犯。又取得被
    告前開帳戶之詐騙集團先後三次對被害人乙○○、甲○○、
    丙○○為詐欺取財之行為，時間接近，手法相同，觸犯構成
    要件相同之罪名，顯係基於概括犯意為之，為連續犯，應依
    法論以一罪，並加重其刑，而被告分別自92年間起至93年間
    ，先後將其所開立之臺灣銀行、富邦商業銀行、國泰世華商
    業銀行等多家銀行之帳戶存摺、提款卡、提款密碼交付與他
    人使用，其先後多次交付帳戶存摺、提款卡、提款密碼之幫
    助詐欺取財行為，時間緊接，手法相同，觸犯構成要件相同
    之罪名，顯係基於概括犯意為之，為幫助犯之連續犯，應依
    法論以一罪，並加重其刑。被告係詐欺取財罪之幫助犯，應
    依刑法第30條第2 項之規定，按正犯之刑減輕之，並依同法
    第71條第1 項規定先加後減之。移送併辦部分（即被告交付
    前開富邦商業銀行、國泰世華商業銀行之帳戶存摺、提款卡
    、提款密碼之行為）既與聲請簡易判決處刑書所載犯行（即
    被告交付前開台灣銀行帳戶存摺、提款卡、提款密碼之行為
    ）有連續犯之裁判上一罪關係，已如前述，自為本件起訴效
    力所及，本院應併予審酌，附此敘明。本案經檢察官與被告
    於審判外達成協商之合意且被告已認罪，其合意內容為被告
    丁○○願受有期徒刑6 月，如易科罰金，以銀元300 元折算
    1 日，罰金如易服勞役，以銀元300 元即900 元折算1 日之
    宣告，經查，上開協商合意並無刑事訴訟法第455 條之4 第
    1 項所列情形之一，檢察官聲請改依協商程序而為判決，本
    院審酌被告素行，年輕力壯，不思正途賺取錢財，竟因貪圖
    私利而提供帳戶幫助詐欺，既助長他人犯罪，又增加政府查
    緝困難，危害財產安全、社會穩定，及犯後坦承犯行等一切
    情狀，是爰不經言詞辯論，於協商合意範圍內為協商判決如
    主文所示之刑，諭知易科罰金與易服勞役之折算標準。
四、應適用之法條：刑事訴訟法第455 條之4 第2 項、第455 條
    之8 、第455 條之11，刑法第56條、第339 條第1 項、第30
    條第1 項前段、第2 項、第41條第1 項前段，罰金罰鍰提高
    標準條例第1 條前段、第2 條。
五、本判決除有刑事訴訟法第455 條之4 第1 項第1 款、第2 款
    、第4 款、第6 款、第7 款所定情形之一，或違反同條第2
    項規定者外，不得上訴。
六、如不服本件判決，得自收受判決送達之日起10日內，向本院
    提出上訴書狀，上訴於第二審法院。
中　　華　　民　　國　　94　　年　　11　　月　　30　　日
                  刑事第二庭    法  官  陳海寧
上正本係正原本作成。
中　　華　　民　　國　　94　　年　　11　　月　　30　　日
                                書記官  劉淑蓉
